臺灣高等法院臺南分院刑事判決　　　　　　九十一年度上易字第二二號　　　Ｇ
　　　上　訴　人
　　　即　被　告　甲　○　○
右上訴人因竊盜等案件，不服臺灣臺南地方法院九十年度易字第二一五○號中華民國
九十年十二月二十一日第一審判決（起訴案號：臺灣臺南地方法院檢察署九十年度偵
字第一○七六六號（原審誤為九十年度偵字第一三三四號）），提起上訴，本院判決
如左：
      主      文
上訴駁回。
      事      實
一、甲○○於民國（下同）八十三年十一月二日因竊盜案件，經本院判處有期徒刑一
    年確定，於八十八年十一月二十日執行完畢，又於八十九年三月八日因竊盜案件
    ，經本院判處有期徒刑一年六月確定，尚未執行（經臺灣臺南地方法院檢察署於
    八十九年八月十六日發布通緝在案），仍不知警惕，於八十八年十一月間某日，
    明知其在臺南市○區○○路一三八號成功大學附設醫院（下稱成大醫院）急診室
    內之公共電話旁所拾獲之蘇明典重型機車駕駛執照（公訴人誤載為汽車駕駛執照
    ）一張係遺失物，竟萌為自己不法所有之意圖，予以侵占入己（侵占遺失物部分
    業已罹於追訴時效。嗣為逃避前揭竊盜案件之執行，而基於變造特種文書之故意
    ，於八十八年十一月下旬某日，在台南縣新化鎮○○路二○二號其住處，將上開
    拾獲之蘇明典駕駛執照換貼自己之相片，變造該駕駛執照，足以生損害於蘇明典
    及監理機關管理之正確性。復於九十年九月十五日上午十一時五分許，於成大醫
    院二樓門診部，見乙○○將現金放置於長褲右後口袋，而萌為自己不法所有意圖
    ，以搭乘升降梯較安全為由，邀正欲搭電扶梯下樓之乙○○夫婦同搭升降梯，並
    於電梯內站於乙○○身後，竊取乙○○置於長褲右後口袋內之新台幣（下同）八
    千元現金得逞後，待電梯到達一樓後立即衝出，乙○○發覺遭竊後，即高喊抓賊
    ，甲○○旋即於醫院大廳遭人攔阻後報警處理，並自甲○○長褲右後口袋內起出
    竊自乙○○之八千元現金（業經發還乙○○），並扣得上開變造之重型機車駕駛
    執照一張。
二、案經臺南市警察局第五分局報請臺灣臺南地方法院檢察署檢察官偵查起訴。
      理      由
一、右揭變造特種文書、竊盜之事實，業據上訴人即被告甲○○迭於警偵訊中及原審
    審理時均坦承不諱（見臺南市警察局第五分局九十年九月十五日偵訊筆錄、臺灣
    臺南地方法院檢察署九十年度偵字第一○七六六號偵查卷第十五頁、原審卷九十
    年十月二十五日訊問筆錄），核與被害人蘇明典、乙○○於警訊中指述之情節大
    致相符，此外，復有前開變造之「蘇明典」重型機車駕駛執照影本及贓物領據各
    一紙在卷可憑，足認被告之自白與事實相符，應足採取。故本件事證明確，被告
    犯行堪以認定。
二、核被告所為係犯刑法第二百十二條之變造特種文書罪及同法第三百二十條第一項
    之竊盜罪。被告所犯上開二罪間，犯意各別，行為互殊，應予分論併罰。查被告
    前曾於八十三年十一月二日因竊盜罪，經本院判處有期徒刑一年確定，迨至八十
    八年十一月二十日假釋期滿未經撤銷視為執行完畢，有臺灣臺南地方法院檢察署
    刑案資料查註紀錄表及台灣高等法院被告全國前案紀錄表各一份在卷可按，其前
    受有期徒刑之執行完畢後，於五年以內再犯本件有期徒刑以上之罪，為累犯，應
    依刑法第四十七條之規定加重其刑。
三、按時效已完成者，應諭知免訴之判決，刑事訴訟法第三百零二條第二款，定有明
    文。查被告所犯刑法第三百三十七條之侵占遺失物罪，其最重本刑為罰金五百元
    ，依刑法第八十條第五款規定，其追訴權期間為一年，被告侵占蘇明典駕駛執照
    之時間即八十八年十一月間某日乙節，業據被告於原審供承無訛（見原審卷九十
    年十二月七日審理筆錄），故自該日起以迄被告九十年九月十五日為警查獲時止
    ，已逾一年，上揭侵占罪之時效業經完成，殆無疑義。公訴人固於起訴事實中記
    載被告涉犯侵占罪嫌部分追訴時效業已完成，然並未引用刑法第三百三十七條，
    亦未另為不起訴處分或於起訴書中說明不另為不起訴處分等語，足見該部分之事
    實應認業經起訴，本院自得併予審判，自無待言。惟被告此部分犯行與上開變造
    特種文書部分，具牽連犯之裁判上一罪關係，爰就此部分不另為免訴之諭知。
四、原審認被告之罪證明確，因予適用刑法（原判決據上論斷欄內漏載「刑法」）第
    二百十二條、第三百二十條第一項、第四十七條、第五十一條第五款、第三十八
    條第一項第二款，罰金罰鍰提高標準條例第一條前段等規定，並審酌被告已有多
    次竊盜前科，有上開前科紀錄表可參，其甫因竊盜罪於八十八年十一月二十日執
    行完畢後，經本院再次判處有期徒刑一年六月確定後，尚未執行，竟再度犯本件
    竊盜罪，顯見其仍不知警惕、悔改，嚴重危害社會大眾之財產安全、本件犯罪情
    節、手段、被告犯後坦承犯行態度尚佳、其所竊取財物業由被害人乙○○領回等
    一切情狀，被告所犯變造特種文書罪部分量處處有期徒刑參月，另犯竊盜罪部分
    有期徒刑一年八月，並依法定其應執行刑為有期徒刑一年九月。扣案蘇明典所有
    重型機車駕駛執照上換貼之「甲○○」照片一幀，並依刑法第三十八條第一項第
    二款規定宣告沒收。本院經核原判決有罪及不另諭知免訴等部分之認事用法或量
    刑，均無違誤，被告具狀上訴未書理由而指摘原判決不當，為無理由，應予駁回
    。
五、被告甲○○經合法傳喚，無正當理由於審判期日不到庭，爰不待其陳述，逕行判
    決。
據上論斷，應依刑事訴訟法第三百七十一條、第三百六十八條，判決如主文。
本案經檢察官邱克斌到庭執行職務。
中    華    民    國      九十一      年      三      月      十二      日
                                  臺灣高等法院臺南分院刑事第五庭
                                      審判長法官  鄭    文    肅
                                            法官  黃    三    哲
                                            法官  王    浦    傑
右正本證明與原本無異。
不得上訴。
                                      法院書記官  蔡    振    豐
中    華    民    國      九十一      年      三      月     十四       日
附錄本案論罪科刑法條
刑法第二百一十二條：偽造、變造護照、旅券、免許證、特許證及關於品行、能力服
                    務或其他相類之證書、介紹書，足以生損害於公眾或他人者，
                    處一年以下有期徒刑、拘役或三百元以下罰金。
刑法第三百二十條第一項：意圖為自己或第三人不法之所有，而竊取他人之動產者，
                        為竊盜罪，處五年以下有期徒刑、拘役或五百元以下罰金
                        。
